最　高　行　政　法　院　裁　定　　　　　　　　　九十三年度裁字第一四四九號
　　抗　告　人　乙○○
　　訴訟代理人　甲○○
右抗告人因與相對人內政部及法務部間兵役事件，對於中華民國九十二年七月三十一
日臺北高等行政法院九十二年度訴字第一二四七號裁定，提起抗告，本院裁定如左︰
　　主  文
抗告駁回。
抗告訴訟費用由抗告人負擔。
　　理  由
一、按人民因中央或地方機關之違法行政處分，認為損害其權利或法律上之利益，經
    依訴願法提起訴願而不服其決定者，得向高等行政法院提起撤銷訴訟。為行政訴
    訟法第四條第一項所明定。而此所謂行政處分，依訴願法第三條第一項規定，係
    指中央或地方機關就公法上具體事件所為之決定或其他公權力措施而對外直接發
    生法律效果之單方行政行為而言。又按「訴願法及行政訴訟法上所稱之處分，係
    指行政官署本於行政職權對於人民所為之行政處分而言。對於官署與其他機關團
    體間內部所為職務上之表示，人民自不得遽以官署為被告而訴請予以撤銷。」本
    院四十一年判字第十五號亦著有判例可循。
二、本件抗告人所不服而提起訴願之相對人法務部中華民國九十一年八月二十三日法
    人字第○九一○○三三○五九號書函內容略以，主旨：「本部行政執行署桃園行
    政執行處替代役第十梯次役男乙○○申請停役，檢附役籍管理名冊及替代役役男
    因病申請停役調查審核表暨相關證件各一份．．．」。依此內容，該函係相對人
    法務部檢送抗告人申請停役之相關資料（即役籍管理名冊及替代役現役役男因病
    申請停役調查審核表暨相關證件各乙份）予相對人內政部所屬之役政署，亦即該
    相對人就抗告人因病申請停役事件，函送主管機關即相對人內政部所屬役政署辦
    理，係機關間之行文，為官署與其他機關團體間所為之職務表示，尚不對外發生
    准駁之法律上效果，揆諸首揭規定及判例意旨，其非屬行政處分。訴願決定以上
    開函文非屬行政處分，不予受理，即無不合。抗告人對非行政處分，提起行政訴
    訟，顯非合法。又軍人為公務員之一種（司法院釋字第四五五號解釋），抗告人
    於起訴狀上另聲明相對人應給付抗告人服兵役期間，由九十年十二月二十七日起
    ，按指職軍官訓練，入伍訓練八週六、七九五元，分科教育十二週一四、一九○
    元，服役期間，少尉俸給四四、九八五元，恢復指職軍官受訓，擔任指職軍官，
    轉為國防役訓練為國防役，係請求行政機關作成一定內容之行政處分，為課予義
    務訴訟，依照行政訴訟法第五條規定，應經訴願程序，其未經訴願程序，逕行提
    起行政訴訟，自不合法。因而為抗告人敗訴之裁定，經核尚無違背法令。抗告意
    旨仍執實體上之理由，指摘原裁定不法，聲明廢棄。惟查抗告人原審之訴既已因
    不合法而遭原審法院裁定駁回其訴，其實體上之理由自無庸贅加審酌，應認抗告
    意旨為無理由，應予駁回。
三、依行政訴訟法第一百零四條、民事訴訟法第九十五條、第七十八條，裁定如主文
    。
中　　華　　民　　國　　九十三　　　年　　　十一　　　月　　　十八　　　日
                    最 高 行 政 法 院  第 四 庭
                                審 判 長 法  官　　　徐　樹　海
                                         法  官　　　高　啟　燦
                                         法  官　　　吳　錦　龍
                                         法  官　　　黃　合　文
                                         法  官      林  茂  權
右  正  本  證  明  與  原  本  無  異
　　　　　　　　　　　　　　　　　　　　 法院書記官　張　雅　琴
中　　華　　民　　國　　九十三　　　年　　　十一　　　月　　　十八　　　日
